臺灣高等法院臺中分院刑事判決　　　　96年度上訴字第2085號
上　訴　人　臺灣臺中地方法院檢察署檢察官
被　　　告　戊○○
指定辯護人　本院公設辯護人　甲○○
上列上訴人因被告強盜案件，不服臺灣臺中地方法院96年度訴字
第1593號中華民國96年6月29日第一審判決 (起訴案號：臺灣臺
中地方法院檢察署96年度偵字第9125），提起上訴，本院判決如
下：
    主  文
原判決撤銷。
戊○○竊盜未遂，累犯，處有期徒刑肆月，如易科罰金，以新臺
幣壹仟元折算壹日，減為有期徒刑貳月，如易科罰金，以新臺幣
壹仟元折算壹日；又對於公務員依法執行職務時，施強暴，累犯
，處有期徒刑拾月，減為有期徒刑伍月，如易科罰金，以新臺幣
壹仟元折算壹日。應執行有期徒刑陸月，如易科罰金，以新臺幣
壹仟元折算壹日。
    犯罪事實
一、戊○○前於民國88年間，因違反懲治盜匪條例案件，經臺灣
    臺中地方法院以88年度訴字第1901號判處有期徒刑3年8 月
    確定，於91年5月23日假釋付保護管束，於92年2月24日保護
    管束期滿執行完畢。猶不知悔悟，基於意圖為自己不法所有
    之犯意，於96年4月8日凌晨1時10分許，在臺中巿北區中正
    公園游泳池停車場內，正以徒手破壞鐵欄杆水泥底座之方式
    ，著手竊取臺中市公有之該鐵欄杆，警員丙○○、陳世均等
    人因接獲勤務中心通報有人在該停車場行竊而馳往該處，丙
    ○○見戊○○正徒手摔鐵欄杆之水泥底座，行竊尚未得手，
    即當場告知戊○○要以現行犯逕行逮捕，詎戊○○明知丙○
    ○等人為警員，正依法執行職務時，竟當場施以強暴，以手
    阻擋警員丙○○之逮捕，而警員陳世均及另1名義警見狀亦
    上前合力逮捕戊○○，而戊○○於逮捕過程中仍奮力反抗，
    雖其程度尚未達到使上開警員難以抗拒之程度，惟仍致警員
    丙○○受有左側第四指擦傷之傷害（傷害部分未據告訴），
    最後其終被警員所制伏。
二、案經臺中市警察局第二分局報告臺灣臺中地方法院檢察署檢
    察官偵查起訴。
    理    由
壹、證據能力之說明
    按被告以外之人於審判外之陳述，雖不符刑事訴訟法第159
    條之1至第159條之4之規定，然經當事人於審判程序同意作
    為證據，法院審酌該言詞陳述作成時之情況，認為適當者，
    亦得為證據；當事人、代理人或辯護人於法院調查證據時，
    知有刑事訴訟法第159條第1項不得為證據之情形，而未於言
    詞辯論終結前聲明異議者，視為有前項之同意，刑事訴訟法
    第159條之5定有明文。經查本案檢察官、被告及其指定辯護
    人，於本院訊問及審理中均不爭執本判決所引用之下列各項
    證據之證據能力，復未於言詞辯論終結前聲明異議，而本院
    審酌上開陳述作成時之情況，並無違法取證之瑕疵，認以之
    作為證據為適當，揆諸上開規定，應認下列各項證據均有證
    據能力，此先予敘明。
貳、實體之說明
一、訊據被告戊○○固坦承於上揭時間、地點，遭證人即警員丙
    ○○等人逮捕，然矢口否認有何犯行，辯稱：伊當日並沒有
    要竊取鐵欄杆，只是要撿拾鐵罐，伊知道他們是警員，但伊
    沒有揮打他們，是他們先壓制伊，伊跟他們解釋，但他們不
    相信，且伊亦有受傷云云，指定辯護人為被告辯護稱：被告
    以徒手破壞鐵欄杆水泥底座，應係構成毀損罪，尚未達著手
    竊盜之程度等語。惟查：被告上開犯行，業據證人丙○○於
　　原審審理時具結證稱：96年4月8日凌晨1點10分許，有在臺
　  中市北區中正公園游泳池停車場逮捕被告。當時是透過勤務
    中心通報，說有人在該停車場竊取鐵欄杆，在摔水泥座，伊
    等接獲通報後約3分鐘內就到現場，當時伊跟陳世均，還有1
    位義警一起下車查看，到現場看到被告在摔鐵欄杆的水泥座
    ，伊詢問被告在做什麼，被告當時沒有回答，伊就告訴他，
    鐵欄杆是公有停車場的物品，問他為何要摔鐵欄杆，他還是
    沒有回答，再下來伊就告訴他這是竊盜的行為，依法要逮捕
    他。接下來伊要去逮捕他時，他就徒手反抗攻擊伊。因為伊
    是正面第1個向前去逮捕被告的人，所以他就攻擊伊。伊等
    在逮捕被告的過程中他有說「我這樣做不可以嗎？」另外要
    逮捕他時，他也說伊等抓不住他。在現場時，被告沒有承認
    他要偷鐵欄杆，當時他只有摔破鐵欄杆一邊的水泥座，鐵欄
    杆是放在停車場停車格的後面。伊上前用手要抓被告的時候
    ，他徒手把伊的手擋開，當時被告手握拳，另外兩位同仁看
    到這情況，就上前來幫忙，那時候覺得被告有想要跑的意思
    ，因為被告徒手揮拳抵抗，不讓伊等逮捕。伊等當時逮捕被
    告的過程，將近10分鐘，因被告一直不願意讓伊等上手銬，
    他的手一直揮，一直掙扎。伊不清楚左手無名指為何受傷，
    但在逮捕被告前，伊的左手無名指並未受傷等語 (見原審卷
    第45頁)；另證人陳世均於原審審理時亦具結證稱：9 6 年4
    月8日凌晨1點左右，在中正公園游泳池停車場，伊參與逮捕
    被告的行動。當日因為勤務中心通報說有人報案，說有人在
    停車場偷東西，伊等接到通報就過去了。伊到現場時，看到
    被告把鐵欄杆連同底座整個拿起來摔，要把底座的水泥摔破
    ，聲音很大聲。伊有詢問被告在做什麼，被告回答說他在撿
    東西。伊等要逮捕被告的時候，被告一直反抗，丙○○先上
    前拿手銬要逮捕被告，被告雙手就一直揮，一邊說「我又沒
    有怎麼樣」，他揮手的肢體動作很大，而且還有推人的動作
    。伊看到被告反抗，因為丙○○比較瘦，所以伊跟另外一位
    義警就上前幫忙逮捕。被告在反抗的過程中，有打到丙○○
    ，但是打到丙○○哪裡，伊不清楚，伊有看到被告有攻擊丙
    ○○的動作，就是揮手，感覺有點像打架。當時被告有握拳
    ，而且被告的力氣很大。後來伊跟另外1位義警上前逮捕被
    告時，被告沒有讓伊等逮捕，伊等當時要把他壓制在地上，
    要把他的手反制在背後，也是弄了好幾分鐘，才順利逮捕上
    銬，這段時間他還持續反抗等語明確（見原審卷第49頁），
    而警員丙○○確實因而受有左側第四指擦傷之傷害，有中國
    醫藥大學附設醫院診斷證明書1紙附卷可參。又依現場蒐證
    照片以觀，案發現場之鐵欄杆，原本欄杆雙邊均有水泥底座
    ，其中一邊水泥底座已遭敲毀破裂，有現場蒐證照片附於警
    詢卷可佐，核與證人丙○○、陳世均前開所證述之情節相符
    。又該鐵欄杆係屬臺中市政府中正公園管理處所有乙情，業
    據證人丁○○○於警詢中陳述在卷，是被告確係於竊取該鐵
    欄杆尚未得手之際，即遭員警發現，欲上前予以逮捕，被告
    為免遭逮捕，即以強暴之方式抵抗，致證人丙○○受傷。至
    於辯護人認為，被告當時摔鐵欄杆水泥底座之行為，只是毀
    損行為，並非竊盜行為云云。然查，被告摔鐵欄杆水泥底座
    之目的係為竊取該鐵欄杆，其用意並非僅在毀損該水泥底座
    而已，且從客觀上亦足以認其行為係與侵犯他人財物之行為
    有關，且具有一貫接連性之密接行為，顯然已著手於竊盜行
    為之實行，是辯護人所辯，尚不足為被告有利之認定。被告
    及辯護人上開所辯，均無足採信。本件事證明確，被告犯行
    洵堪認定。
二、核被告戊○○所為，係犯刑法第320條第1項、第3項之竊盜
    未遂罪，及刑法第135條第1項之妨害公務罪。公訴意旨認被
    告行竊鐵欄杆此部分所為係涉犯竊盜既遂罪嫌，然查：證人
    丙○○於原審審理時證稱：當時被告只有摔破鐵欄杆一邊的
    水泥座，沒有看到被告將鐵欄杆拿走等語明確，並有現場蒐
    證照片附卷足證，是上開鐵欄杆之一邊水泥底座雖遭被告破
    壞，然被告仍在破壞鐵欄杆水泥底座，尚未完成破壞行為，
    即遭證人丙○○等人發現逮捕，是被告就竊取該鐵欄杆之行
    為雖已著手，然尚未將該鐵欄杆移入自己之實力支配，未達
    於既遂之程度，而僅係未遂，是公訴人就此部分所指，尚有
    誤會。又公訴意旨認被告所為，係犯刑法第329條之準強盜
    罪嫌，惟按「刑法第三百二十九條之規定旨在以刑罰之手段
    ，保障人民之身體自由、人身安全及財產權，免受他人非法
    之侵害，以實現憲法第八條、第二十二條及第十五條規定之
    意旨。立法者就竊盜或搶奪而當場施以強暴、脅迫者，僅列
    舉防護贓物、脫免逮捕或湮滅罪證三種經常導致強暴、脅迫
    行為之具體事由，係選擇對身體自由與人身安全較為危險之
    情形，視為與強盜行為相同，而予以重罰。至於僅將上開情
    形之竊盜罪與搶奪罪擬制為強盜罪，乃因其他財產犯罪，其
    取財行為與強暴、脅迫行為間鮮有時空之緊密連接關係，故
    上開規定尚未逾越立法者合理之自由形成範圍，難謂係就相
    同事物為不合理之差別對待。經該規定擬制為強盜罪之強暴
    、脅迫構成要件行為，乃指達於使人難以抗拒之程度者而言
    ，是與強盜罪同其法定刑，尚未違背罪刑相當原則，與憲法
    第二十三條比例原則之意旨並無不符。」 (大法官會議釋字
    第630號解釋參照）。而查，證人丙○○於原審證稱「因被
    告一直不願意讓伊等上手銬，他的手一直揮，一直掙扎。伊
    不清楚左手無名指為何受傷，但在逮捕被告前，伊的左手無
    名指並未受傷」等語；另證人陳世均於原審亦證稱：「伊看
    到被告反抗，因為丙○○比較瘦，所以伊跟另外一位義警就
    上前幫忙逮捕。被告在反抗的過程中，有打到丙○○，但是
    打到丙○○哪裡，伊不清楚」、「伊跟另外1位義警上前逮
    捕被告時，被告沒有讓伊等逮捕，伊等當時要把他壓制在地
    上，要把他的手反制在背後，也是弄了好幾分鐘，才順利逮
    捕上銬，這段時間他還持續反抗」等語，依上開二位警員之
    證詞可知，被告係因遭逮捕始用力欲加以掙脫，且自警員丙
    ○○亦僅係受有左側第四指擦傷之傷害亦可知，被告並未故
    意傷害警員，參諸當時係三位警員合力逮捕被告一人，而被
    告亦被警員制伏上銬，故自客觀上亦難謂被告之掙脫行為已
    使警員達到難以抗拒之程度，參諸上開大法官會議釋字第
    630號解釋意旨，被告所為尚未構成刑法第329條準強盜罪。
    公訴意旨認被告所為係構成刑法第329條準強盜罪嫌，尚有
    誤會，惟因此基本社會事實，與被告所犯之刑法第320條第1
    項、第3項之竊盜未遂罪及刑法第135條第1項之妨害公務罪
    之基本社會事實同一，本院自得變更起訴法條，併此敘明。
    又被告所犯上開2罪間，犯意各別，行為互異，應予分論併
    罰。又被告前於88年間，因違反懲治盜匪條例案件，經臺灣
    臺中地方法院以88年度訴字第1901號判決判處有期徒刑3 年
    8月確定，於91年5月23日假釋付保護管束，於92年2月24 日
    保護管束期滿執行完畢，有臺灣高等法院被告前案紀錄表在
    卷可參，其前受有期徒刑執行完畢，5年內故意再犯本件有
    期徒刑以上之2罪，均為累犯，均應依法加重其刑。又被告
    已著手於竊盜行為而未遂，應依刑法第25條第2項之規定，
    就竊盜罪部分按既遂犯之刑度減輕之，並依法先加重後減輕
    其刑。原審認被告罪證明確，所為係犯刑法第329條、第328
    條第1項、第4項之準強盜未遂罪固非無見，惟被告所實施之
    強暴行為，尚未達到使人難以抗拒之程度，被告應尚未構成
    準強盜罪，已如前述，從而檢察官上訴引用上開大法官會議
    解釋意旨，認被告所為應僅構成刑法第320條第3項、第1項
    之竊盜未遂罪，及刑法第135條第1項之妨害公務罪，應屬有
    據，而原判決既有上開可議之處，自應由本院撤銷改判。爰
    審酌本案被告所欲竊取之鐵欄杆1支價值非鉅，且尚未得手
    ，雖造成警員丙○○受傷，然所幸傷害尚微，惟其所為對社
    會治安影響非淺，暨考其犯罪動機、目的、手段、被害人所
    受損害及被告犯後態度等一切情狀，分別量處如主文所示之
    刑，並就竊盜部分諭知易科罰金之折算標準。又被告為上開
    2犯行之時間，均在96年4月24日以前，符合中華民國九十六
    年罪犯減刑條例第2條第1項之規定，爰依法各減輕其刑二分
    之一，並分別諭知易科罰金之折算標準，並定其應執行刑及
    易科罰金之折算標準。
據上論斷，應依刑事訴訟法第369條第1項前段、第364條、第300
條、第299條第1項前段，刑法第320條第1項、第3項、第135條第
1項、第25條第2項、第47條第1項、第41條第1項前段、第2項、
第51條第5款，中華民國九十六年罪犯減刑條例第2條第1項第3款
、第3條第1項第15款、第7條、第9條、第10條第1項，判決如主
文。
本案經檢察官乙○○到庭執行職務。
中　　華　　民　　國　　96　　年　　9　　月　　19　　日
            刑事第十庭　審判長法　官　林  照  明
                         　   法　官  林  欽  章
                              法  官  郭  瑞  祥
上正本證明與原本無異。
如不服本判決，應於送達後10日內向本院提出上訴狀（須附繕本
），上訴於臺灣高等法院臺中分院。
                              書記官  李  妍  嬅
中　　華　　民　　國　　96　　年　　9　　月　　19　　日
附錄論罪科刑法條
中華民國刑法第135條
（妨害公務執行及職務強制罪）
對於公務員依法執行職務時，施強暴脅迫者，處 3 年以下有期徒
刑、拘役或 3 百元以下罰金。
意圖使公務員執行一定之職務或妨害其依法執行一定之職務或使
公務員辭職，而施強暴脅迫者，亦同。
犯前二項之罪，因而致公務員於死者，處無期徒刑或 7 年以上有
期徒刑；致重傷者，處3年以上、10年以下有期徒刑。
中華民國刑法第320條
（普通竊盜罪、竊佔罪）
意圖為自己或第三人不法之所有，而竊取他人之動產者，為竊盜
罪，處 5 年以下有期徒刑、拘役或 5 百元以下罰金。
意圖為自己或第三人不法之利益，而竊佔他人之不動產者，依前
項之規定處斷。
前二項之未遂犯罰之。
